【裁判字號】    90,台非,25
【裁判日期】    900118
【裁判案由】    違反商標法
【裁判全文】
最高法院刑事判決                                    九十年度台非字第二五號
    上訴人  最高法院檢察署檢察總長
    被  告  甲○○
右上訴人因被告違反商標法案件，對於台灣高雄地方法院中華民國八十九年八月四日
第一審確定判決（八十九年度易字第二八九○號，起訴案號：台灣高雄地方法院檢察
署八十九年度偵字第九九一六號），認為違背法令，提起非常上訴，本院判決如左：
    主  文
上訴駁回。
    理  由
非常上訴理由稱：「按犯罪事實應依證據認定之。故有罪判決者，依刑事訴訟法第三
百十條第一款規定，應於有罪判決書理由內分別記載認定事實所憑之證據及認定之理
由。如認定犯罪事實與所採證據顯屬不符，即屬判決違背法令，業經司法院大法官會
議釋字第一四六號解釋在案。本件被告甲○○固於（民國）八十九年九月間在大陸地
區某處以顯與真品之市價不相當之低價人民幣四百多元，販入於同一商品上使用相同
於三利鷗公司所產銷之真品相混淆之牙刷一百十支、髮梳二百七十支、餐具組五十組
，並利用其所實際負責之豐利興貿易有限公司名義，於八十九年九月九日自高雄報關
輸入等情。業據告訴人三利鷗公司代理人高烊輝指訴綦詳，並有經濟部中央標準局商
標註冊證、鑑定報告書，扣押物品清單，相片等附卷可稽。惟原判決竟認定被告輸入
之髮梳為二百十七支，並於主文諭知沒收髮梳二百十七支，其認定犯罪事實與所採用
證據顯屬不符，揆諸司法院大法官會議解釋意旨，原判決明顯違背法令。案經確定，
爰依刑事訴訟法第四百四十一條、第四百四十三條提起非常上訴，以資糾正。」等語
。
本院按司法院大法官會議釋字第一百四十六號解釋謂「刑事判決確定後，發見該案件
認定犯罪事實與所採用證據顯屬不符，應屬違背法令，得提起非常上訴」，係指原確
定判決所確認之事實，與其所採用之證據不相適合，有證據上理由矛盾情事，得為提
起非常上訴之事由而言。如果其事實認定與理由說明並無不相符合情形，仍無違法之
可言。至於事實認定與卷內資料是否不盡一致等事實認定範圍，非屬法律審之非常上
訴審所得審查此項事實認定有無錯誤之事項，其適用法律之當否，即屬無憑判斷。卷
查檢察官所起訴之事實，及第一審確定判決所認定之事實，均為「被告知如第一審判
決書附件所示之商標圖樣，為日商‧三麗鷗股份有限公司向經濟部中央標準局所申請
註冊取得商標專權之商標圖樣，專用於各種刷子、梳、篦、刀、叉、餐食用具等及其
他同類之一切商品，且三麗鷗公司生產之上開產品，在國際、國內市場行銷多年、品
質著有信譽，為業界及相關消費大眾所共知。詎被告未獲得三麗鷗公司同意或授權，
於八十八年九月間，在大陸地區某地，以顯與真品之市價不相當之低價人民幣四百多
元，販入於同一商品上使用相同於三麗鷗公司之名稱及註冊商標圖樣，而足與三麗鷗
公司所產銷之真品相混淆之牙刷一百十支、『髮梳二百十七支』、餐具組五十組」等
情；而確定判決所採用之證據為：被告坦承於前揭時地購買（事實欄所示）扣案之仿
冒「ＨＥＬＬＯＫＩＴＴＹ」牙刷一百十支、『髮梳二百十七支』、餐具組五十組及
其中照片六張（每張各為牙刷、髮梳、餐具之正反面）在卷。髮梳至逾二百十七支部
分，原確定判決並未為認定，此項事實之存否，同屬法律審之非常上訴審依法不能自
行調查認定此項事實。則原判決依其本乎事實審調查證據所得之心證而為之事實認定
，認定之事實與判決理由內所憑之證據，互相吻合；並無「認定事實與所採用之證據
不符」之違背法令情形存在。且非常上訴制度，係對於確定判決之審判違背法令所設
之救濟方法，必已無一般程序可資救濟，始得依非常上訴等非常程序求其救濟，倘尚
有其他更能體現立法本旨之途經，謀求救濟者，即無遽以提起非常上訴祇能求得統一
法律適用目的之必要。上述之五十三支髮梳如認同屬使用相同於三利鷗公司註冊商標
之圖樣而輸入之同一商品，依商標法第六十四條不論屬於犯人與否均應宣告沒收，檢
察官非不得單獨聲請宣告沒收，並非無救濟途徑，而毋庸提起非常上訴。依上所述，
上訴意旨尚與前揭司法院大法官會議解釋之意旨不符，猶與統一法律適用、糾正法律
錯誤之非常上訴本旨有間，應認其上訴為無理由。
據上論結，應依刑事訴訟法第四百四十六條，判決如主文。
中      華      民      國     九十     年      一      月     十八     日
                              最高法院刑事第五庭
                                  審判長法官  紀  俊  乾
                                        法官  黃  正  興
                                        法官  陳  東  誥
                                        法官  張  春  福
                                        法官  韓  金  秀
      右正本證明與原本無異
                                              書  記  官
中      華      民      國     九十     年      一      月     三十     日


司法院資訊處製作；財團法人民間司法改革基金會備份。
